---
title: "Main"
author: "Sebastian Rojas Vargas"
date: "11/4/2021"
output: word_document
---

```{r setup, include=FALSE}
knitr::opts_chunk$set(echo = TRUE)
```

## I Parte: explicaci贸n de los datos

  A continuaci贸n se presenta una tabla con los principales aspectos de el dataset
  utilizado


##Libreria
```{r}
library(datos)
```


## Varianza
A continuacion se presente las varianzas de dos ploblaciones de datos sacados de el data set diamantes

```{r}
head(diamantes)
```

Primero se crean dos poblaciones distintas y random a partir de el dataset padre.

```{r}
## Se sacan las filas random para sacar del dataset
set.seed(1000)
filas.random <- sample(1:53940, 100, replace= F)
filas.random2 <- sample(1:53940, 100, replace= F)

## Se generan datasets nuevos con las filas random anteriores 
poblacion1 <- as.data.frame(diamantes[filas.random,])
poblacion2 <- as.data.frame(diamantes[filas.random2,])

poblacion1
poblacion2
```


Una vez generadas las dos poblaciones, utilizaremos la variable de quilates para obtener el IC de varianza de una poblaci贸n, para esto utilizaremos la libreria EnvStats y especificamente su metodo vartTest que nos dara el intervalo que estamos bucando.

Debemos tener en cuenta que:

El nivel de confiansa utilizado sera de 95%
y la poblacion1 y poblacion2 sigue una distribucion normal

```{r}
library(EnvStats)

##Poblaci贸n 1
varTest(poblacion1$quilate, conf.level = 0.95)$conf.int

##Poblacion 2
varTest(poblacion2$quilate, conf.level = 0.95)$conf.int
```
En conclucion con los datos obtenido podemos decir que...


##Cociente de Varianzas
Gracias a la libreria stests podemos realizar el cociente de varianza de dos poblaciones, para esto utilizaresmo a la poblacion1 y poblacion2 para realizar este calculo ademas de la varible de quilatez para realizar el calculo.

Debemos tener en cuenta lo siguiente:
El nivel de confiansa utilizado sera de 95%.
La poblacion1 y poblacion2 se comportan normalmete.

```{r}
library(stests)
stests :: var.test(poblacion1$quilate, poblacion2$quilate,conf.level = 0.95)$conf.int
```
En conclucion al resultado optenido podemos ver que las varianzas de estas dos poblaciones no pueden ser iguales ya que el numero 1 no pertenece al intervalo que optenemos, en este caso la varianza de la poblacion1 es mayor a la de la poblacion 2 ya que el intervalo es positivo.
